ACORDAO-COMPLETO-2340179

ACÓRDÃO 3337/2019 ATA 12/2019 - PRIMEIRA CÂMARA

VISTOS, relatados e discutidos estes autos de tomada de contas especial de responsabilidade do Sr. José Carlos de Almeida, ex-prefeito de Pintópolis-MG, em face do não alcance dos objetivos pactuados no Convênio 753/2008, firmado entre o Ministério do Turismo e o aludido município, com o objetivo de dar apoio ao evento “10ª festa de aniversário da cidade”;
ACORDAM os Ministros do Tribunal de Contas da União, reunidos em sessão da 1ª Câmara, ante as razões expostas pelo Relator, em:
9.1. julgar irregulares as contas do Sr. José Carlos de Almeida (CPF XXX.245.486-XX) , com fundamento nos arts. 1º, inciso I, 16, inciso III, alíneas “b” e “c”, da Lei 8.443/1992, c/c os arts. 1º, inciso I, 209, incisos II e III, do Regimento Interno do TCU;
9.2. condenar o responsável mencionado no subitem anterior, com fundamento no art. 19, caput, e 23, inciso III, da Lei 8.443/1992, c/c o art. 210 do Regimento Interno do TCU, ao pagamento da quantia a seguir especificada, com a fixação do prazo de quinze dias, a contar da notificação, para comprovar, perante o TCU (art. 214, inciso III, alínea “a”, do Regimento Interno) , o recolhimento da dívida aos cofres do Tesouro Nacional, atualizada monetariamente e acrescida dos juros de mora, calculado a partir da data discriminada, até a data do recolhimento, com o abatimento dos valores acaso já ressarcidos, na forma prevista na legislação em vigor:
	VALOR ORIGINAL (R$) 
	DATA DA OCORRÊNCIA

	100.000
	3/9/2008

9.3. aplicar ao Sr. José Carlos de Almeida (CPF XXX.245.486-XX) a multa prevista do art. 57 da Lei 8.443/1992, c/c o art. 267 do RITCU, no valor de R$ 5.000,00, fixando-lhe o prazo de 15 (quinze) dias, a contar da notificação, para comprovar, perante o Tribunal (art. 214, inciso III, alínea “a”, do Regimento Interno) , o recolhimento da dívida aos cofres do Tesouro Nacional, atualizada monetariamente desde a data deste acórdão até a data do efetivo recolhimento, se for paga após o vencimento, na forma da legislação em vigor;
9.4. autorizar, desde logo, a cobrança judicial das dívidas nos termos do art. 28, inciso II, da Lei 8.443/1992, c/c o art. 219, inciso II, do RITCU, caso não atendida a notificação;
9.5. autorizar, desde logo, caso solicitado e o processo não tenha sido remetido para cobrança judicial, o pagamento das dívidas em até 36 (trinta e seis) parcelas mensais e consecutivas, nos termos do art. 26 da Lei 8.443/1992, c/c o art. 217 do Regimento Interno/TCU, fixando-se o vencimento da primeira parcela em 15 (quinze) dias, a contar do recebimento da notificação, e o das demais a cada mês, devendo incidir sobre cada valor mensal os correspondentes acréscimos legais, na forma prevista na legislação em vigor, sem prejuízo de alertar o responsável de que a falta de comprovação do recolhimento de qualquer parcela implicará o vencimento antecipado do saldo devedor;
9.6. dar ciência desta deliberação ao Procurador-Chefe da Procuradoria da República no Estado de Minas Gerais, nos termos do § 3º do art. 16 da Lei 8.443/1992, c/c o § 7º do art. 209 do RITCU, para adoção das medidas que entender cabíveis.

Tomada de contas especial instaurada em face do não alcance dos objetivos pactuados em convênio firmado para realização de evento festivo.

Primeira Câmara

Município de Pintópolis - MG.

3. Responsável: José Carlos de Almeida (XXX.245.486-XX).

13.1. Ministros presentes: Walton Alencar Rodrigues (Presidente), Benjamin Zymler e Vital do Rêgo (Relator).
13.2. Ministro-Substituto convocado: Augusto Sherman Cavalcanti.
13.3. Ministro-Substituto presente: Weder de Oliveira.

VITAL DO RÊGO

Adoto como relatório a instrução de mérito elaborada no âmbito da Secretaria do TCU no Estado de Goiás (Sec/GO) , peça 12, que contou com a anuência do escalão gerencial daquela unidade técnica (peças 13 e 14) , a seguir transcrito: 
INTRODUÇÃO
Cuidam os autos de tomada de contas especial instaurada pela Comissão de Tomada de Contas Especial do Ministério do Turismo (MTur) , em desfavor do então prefeito de Pintópolis-MG, José Carlos de Almeida, em razão de irregularidades na execução do Convênio 753/2008 (Registro Siafi 631617) .
HISTÓRICO 
O Convênio 753/2008 foi celebrado em 20/6/2008 com o objetivo de apoiar o evento “10ª Festa de Aniversário da Cidade”, previsto para ser realizado no período de 20 a 29/6/2008. A vigência foi estipulada para o período de 20/6 a 1/9/2008 (peça 1, p. 27-44) .
Os recursos necessários à consecução do objeto pactuado foram da ordem de R$ 107.500,00, sendo R$ 100.000,00 à conta do concedente e R$ 7.500,00 de contrapartida da convenente (peça 1, p. 33) , liberados por intermédio da Ordem Bancária 08OB901011, de 1/9/2008 (peça 1, p. 48) . O crédito em conta corrente deu-se em 3/9/2008 (peça 1, p. 68) .
EXAME TÉCNICO
De acordo com instrução preliminar (peça 4) , não foram apresentados elementos suficientes que comprovem a boa e regular aplicação dos recursos do Convênio 753/2008, cujo objetivo foi apoiar o evento “10ª Festa de Aniversário da Cidade”	, o que resultou em citação do então prefeito José Carlos de Almeida, signatário e responsável pela execução do convênio, mediante o Ofício 396/2018, de 19/4/2018 (peça 8) . 
O Sr. José Carlos de Almeida, após tomar ciência do expediente que lhe foi encaminhado (peça 9) , solicitou prorrogação de prazo para apresentação das suas alegações, tendo o seu pleito atendido pela Secex-GO, no exercício da delegação de competência conferida mediante art. 3º, inciso II da Portaria Secex/GO 8, de 17/05/2018. Assim, o término do novo prazo para apresentação das alegações de defesa venceu no dia 27/7/2018, não tendo o responsável apresentado novos elementos.
No mesmo pedido de prorrogação, o responsável apresentou ainda as seguintes alegações de defesa:
6.1. Ocorreu a prescrição para a instauração da tomada de contas especial, pois o contrato foi firmado em 20/6/2008, com prazo de encerramento em 1/10/2008, ou seja, a TCE deveria ter sido instaurada até 1/10/2013. Assim, houve a extrapolação do prazo quinquenal de prescrição.
6.2. O ex-gestor não possui livre acesso para retirada dos documentos, que estão de posse da prefeitura, para cópias reprográficas.
6.3. Durante sua gestão, realizou perfeita comprovação e regular aplicação dos recursos do Convênio 753/2008, o que justifica o pedido de prorrogação de prazo.
No que diz respeito à prescrição, a jurisprudência desta Corte consolidada é de que somente o longo decurso de tempo entre a data da transferência dos recursos e a instauração da tomada de contas especial não é suficiente para o trancamento das contas, a qual só ocorrerá após a verificação de que o lapso temporal tenha prejudicado efetivamente o exercício, pelo responsável, do direito à ampla defesa e ao contraditório (Acórdão 2024/2016-TCU-Segunda Câmara (Ministra Ana Arraes) , 5.539/2015 - 1ª Câmara (Ministro-Substituto Weder de Oliveira) , 2.255/2015 - 1ª Câmara (Ministro-Substituto Weder de Oliveira) , 6.239/2014 - 2ª Câmara (Ministro-Substituto Marcos Bemquerer) , 7.095/2014 - 2ª Câmara (Ministro-Substituto Marcos Bemquerer) , 4.709/2014 - 1ª Câmara (Ministro Walton Alencar) , 4.580/2014 - 1ª Câmara (Ministro Walton Alencar) ) .
Essa linha de entendimento resguarda o reconhecimento da imprescritibilidade das ações de ressarcimento ao erário, conforme enunciado da Súmula de jurisprudência 282 deste Tribunal, exarada em consonância com o posicionamento do Supremo Tribunal Federal no bojo do Mandado de Segurança 26.210/DF, DOU de 10/10/2008.
Há entendimento pacífico no TCU de que ocorre a prescrição da pretensão punitiva (multa) no prazo de dez anos a partir da ocorrência dos fatos, considerada a data inicial a do início da vigência do convênio e a citação (Acórdão 2256/2018-TCU-Plenário (Ministro Bruno Dantas) ) . Neste caso, o convênio iniciou-se em 20/6/2008 e a citação em 7/5/2018 (peças 8-9) , ou seja, não ocorreu a prescrição punitiva, podendo o responsável ser apenado com aplicação de multa.
Como não houve prejuízo ao contraditório e à ampla defesa nestes autos e não decorreu o prazo para a prescrição punitiva, o argumento do responsável de prescrição não merece prosperar.
A alegação de que não obteve acesso à documentação do convênio junto à prefeitura é comum em processos de TCE neste Tribunal, sendo negado em razão de que compete exclusivamente ao gestor dos recursos o ônus da prova, conforme se verifica nos Acórdão 1577/2014-TCU-Segunda Câmara (Ministro-Substituto André de Carvalho) , 6.716/2015 - 1ª Câmara (Ministro Augusto Sherman) , 9.254/2015 - 2ª Câmara (Ministra Ana Arraes) , 9.820/2015 - 2ª Câmara (Ministro Raimundo Carreiro) e 659/2016 - 2a Câmara (Ministro-Substituto Marcos Bemquerer) , bem como no disposto do art. 70, parágrafo único, da Constituição Federal e art. 93 do Decreto-Lei 200/1967 c/c o art. 66 do Decreto 93.872/1986. 
Conforme já analisado na instrução anterior (peça 4) , faltaram elementos mais robustos, como fotografia, filmagem ou material de divulgação que evidenciasse a realização do evento e a montagem da infraestrutura, bem como comprovação da divulgação do evento na mídia. Além disso, foi observado pela análise técnica que houve divulgação em CD como se o evento fosse patrocinado pessoalmente pelo prefeito, o que é vedado pela Cláusula Décima Nona do convênio (peça 1, p. 101-108) . Portanto, não foram apresentados elementos suficientes que comprovem a boa e regular aplicação dos recursos do Convênio 753/2008, cujo objetivo foi apoiar o evento “10ª Festa de Aniversário da Cidade”, configurando infração ao dever de prestar contas ínsito no art. 70, parágrafo único, da Constituição Federal, bem como à legislação vigente.
CONCLUSÃO
 Assim, as alegações de defesa devem ser rejeitadas por não terem sido apresentados elementos suficientes que comprovem a boa e regular aplicação dos recursos do Convênio 753/2008, cujo objetivo foi apoiar o evento “10ª Festa de Aniversário da Cidade”. Ademais, inexistem nos autos elementos que demonstrem sua boa-fé ou a ocorrência de outros excludentes de culpabilidade. Desse modo, as contas do então gestor devem, desde logo, serem julgadas irregulares, nos termos do art. 202, § 6º, do Regimento Interno/TCU, procedendo-se à sua condenação em débito e à aplicação da multa prevista no art. 57 da Lei 8.443/1992.
OUTRAS INFORMAÇÕES
 A Secex-GO atua nestes autos em virtude da Portaria Segecex 11/2017, de 24/5/2017, que transfere estoque de processos de tomada de contas especial relacionados às funções de Governo Assistência Social, Educação, Saneamento, Saúde e Turismo entre algumas secretarias de controle externo.
PROPOSTA DE ENCAMINHAMENTO
 Ante o exposto, submetem-se os autos à consideração superior com a proposta de:
com fundamento nos arts. 1º, inciso I, 16, inciso III, alínea “c”, da Lei 8.443/1992 c/c os arts. 19 e 23, inciso III, da mesma Lei, e com arts. 1º, inciso I, 209, inciso III, 210 e 214, inciso III, do Regimento Interno, que sejam julgadas irregulares as contas do Sr. José Carlos de Almeida (CPF XXX.245.486-XX) , na condição de ex-prefeito de Pintópolis-MG, e condená-lo ao pagamento da quantia a seguir especificada, com a fixação do prazo de quinze dias, a contar da notificação, para comprovar, perante o Tribunal (art. 214, inciso III, alínea “a”, do Regimento Interno) , o recolhimento da dívida aos cofres do Tesouro Nacional, atualizada monetariamente e acrescida dos juros de mora, calculados a partir das datas discriminadas, até a data do recolhimento, na forma prevista na legislação em vigor:
	VALOR ORIGINAL (R$) 
	DATA DA OCORRÊNCIA

	100.000,00
	3/9/2008

Valor atualizado até 03/10/2018: R$ 260.358,79
II ) aplicar ao Sr. José Carlos de Almeida (CPF XXX.245.486-XX) , a multa prevista no art. 57 da Lei 8.443/1992 c/c o art. 267 do Regimento Interno, com a fixação do prazo de quinze dias, a contar da notificação, para comprovar, perante o Tribunal (art. 214, inciso III, alínea “a”, do Regimento Interno) , o recolhimento da dívida aos cofres do Tesouro Nacional, atualizada monetariamente desde a data do acórdão até a do efetivo recolhimento, se for paga após o vencimento, na forma da legislação em vigor;
III - autorizar, desde logo, nos termos do art. 28, inciso II, da Lei 8.443/1992, a cobrança judicial da dívida caso não atendida a notificação;
IV -	encaminhar cópia do voto e acórdão a serem proferidos à Procuradoria da República no Estado de Goiás para ajuizamento das ações civis e penais que entender pertinentes, tendo em vista o disposto no art. 16, § 3º, da Lei 8.443/1992.
O Ministério Público junto ao TCU, representado nos autos pela Subprocuradora-Geral Cristina Machado da Costa e Silva, divergiu da proposta de encaminhamento da unidade técnica, pelas razões expostas no parecer acostado à peça 15, consoante trecho abaixo transcrito:
	[...]
Desde logo, verificamos algumas inconsistências na instrução desse processo e algumas discordâncias quanto às conclusões apresentadas, razões pelas quais diverjimos do encaminhamento proposto, pelos motivos expostos a seguir.
Primeiramente, ressalta-se que o responsável, em sede de prestação de contas junto ao concedente, comprovou pagamentos efetuados à entidade “Carlos Roberto Pires-ME”, nos valores de R$ 88.755,31 e R$ 7.121,71 (peça 4, p. 1) , o que, por si só, atrairia a solidariedade pelo ressarcimento de valores não correspondentes à contraprestação de serviços à conta do respectivo Convênio.
Assim, mantida a proposta de imputação do débito, o feito deveria conter a citação solidária dessa empresa que, em razão do decurso de tempo de mais de dez anos do evento impugnado, não se mostra conveniente nem regular, nos termos do art. 212 c/c art. 143, inciso I, alínea “a”, ambos do RI-TCU, e no art. 6.º, inciso II da IN-TCU 71/2012.
Em segundo lugar, deve-se considerar que no termo da avença não havia previsão para a apresentação de filmagens e fotografias para comprovação da realização do evento, e estas só foram exigidas dois anos após a regular prestação de contas (peça 4, p. 2) .
Ademais, impende registrar que, além da documentação prevista no pacto assinado, o responsável apresentou declaração do Presidente da Câmara Municipal e de Secretário Municipal, ambos atestando a realização do evento (peça 4, p. 2) .
Verifica-se também, que na sua prestação de contas, embora não houvesse prévia obrigação pactuada para tanto, o responsável apresentou fotografias, vídeo e material promocional em CD que, apesar da qualidade deficiente, eivados de falhas técnicas (p.ex. fotos e vídeo que não permitem a identificação do nome do evento e a logomarca do Mtur (peça 1, p. 78) ; o tamanho dos cartazes de divulgação menores que o previsto no plano de trabalho (peça 1, p. 101-108) ) , eles atestam, pelo menos, a realização parcial do evento (“só se pode identificar 03 atrações musicais das 07 constantes do Plano de Trabalho aprovado  (...)  se pode verificar alguns itens da infraestrutura...” - peça 1, p. 78) .
O que se observa também é que o check list utilizado pelo órgão concedente para a análise da prestação de contas apresentada pelo convenente traz a verificação de uma série itens não previstos no termo original do Convênio, induzindo o analista a conclusões incorretas e a não aprovar as contas, ou a fazer exigências de complementação de documentação desvinculadas da realidade contratada a época da celebração do convênio.
Além de exigir fotografias, filmagens e matérias de divulgação do evento, não previstas no termo do referido Convênio) , o MTur ainda exige que as mídias contenham todas as atrações contratadas, nas quais apareçam o nome do evento e a logomarca do MTur, e que por meio delas seja possível verificar a existência de todos os itens de infraestrutura contratados (palco, sonorização, iluminação, banheiros químicos etc.) (peça 1, p. 39-40) .
Por óbvio, sem prévia especificação dessas características técnicas das mídias, é improvável que o material disponível e posteriormente apresentado pelo responsável pudesse atender a todas essas exigências.
Entretanto, é de relevo verificar que, à exceção das mídias solicitadas intempestivamente pelo concedente, as demais impugnações significativas aos documentos apresentados pelo responsável, em sede de prestação de contas, principalmente a ausência de referência ao título e número do convênio nas notas fiscais (peça 1, p. 84) foram por ele sanadas com envio de novos documentos, restando apenas algumas ressalvas formais, não examinadas pelo órgão concedente (peça 1, p. 89/100) .
Assim, com as vênias de estilo, esta representante do Ministério Público de Contas da União dissente da proposta de encaminhamento formulada pela Unidade Técnica, para propor, no mérito, o acolhimento parcial das alegações de defesa do responsável, julgando-lhe as contas regulares com ressalva, dando-lhe quitação.
É o relatório.

não há.

Procuradora-Geral Cristina Machado da Costa e Silva.

TOMADA DE CONTAS ESPECIAL. CONVÊNIO PARA REALIZAÇÃO DE EVENTO. CITAÇÃO. REVELIA. CONTAS IRREGULARES. DÉBITO. MULTA. CIÊNCIA.

TOMADA DE CONTAS ESPECIAL (TCE)

Secretaria do TCU no Estado de Goiás (Sec-GO).

Cuidam os autos de tomada de contas especial instaurada pelo Ministério do Turismo (MTur) em desfavor do então prefeito de Pintópolis-MG, José Carlos de Almeida, em razão de irregularidades na execução do Convênio 753/2008 (Siafi 631617) , celebrado com o objetivo de dar apoio ao evento “10ª Festa de Aniversário da Cidade”. Para execução da avença, foi repassado o valor de R$ 100.000,00 ao município, em 3/9/2008 (peça 1, p. 68) . O período de vigência compreendeu o prazo de 20 a 1/9/2008, com 30 dias após o término da vigência para prestar contas (peça 1, p. 32) .
O órgão concedente considerou as informações apresentadas na prestação de contas do responsável insuficientes para comprovar a execução do objeto. Desse modo, solicitou apresentação de documentação complementar (peça 1, p. 77-79) , que, contudo, foi considerada insatisfatória para considerar cumprido o objeto pactuado, resultando na reprovação da prestação de contas e instauração da presente tomada de contas especial, com proposta de devolução total dos valores repassados (peça 12, p. 2) .
No TCU, tendo sido regularmente citado, em 14/5/2018 (peças 8 e 9) , o ex-prefeito, embora tenha solicitado prorrogação do prazo para resposta, não apresentou defesa, o que fez a unidade técnica concluir pela ausência de comprovação da boa e regular aplicação dos recursos repassados, ante a falta de “elementos mais robustos como fotografia, filmagem ou material de divulgação que evidenciasse a realização do evento e a montagem da infraestrutura, bem como comprovação da divulgação do evento na mídia” (peça 12, p. 2) .
A direção da Sec-GO colocou-se de acordo com as propostas de encaminhamento da instrução (peças 13 e 14) para julgamento pela irregularidade das contas do ex-prefeito, com imputação de débito no valor total dos recursos repassados e aplicação da multa proporcional ao débito (peça 12, p. 3) .
O Ministério Público junto ao TCU divergiu da proposta da unidade técnica (peça 15) . Salientou sobre a presença de algumas inconsistências na instrução desse processo e consignou sua discordância quanto às conclusões apresentadas. 
Primeiramente, ressaltou que o responsável, em sede de prestação de contas junto ao concedente, comprovou pagamentos efetuados à entidade “Carlos Roberto Pires-ME”, nos valores de R$ 88.755,31 e R$ 7.121,71 (peça 4, p. 1) , o que, por si só, atrairia a solidariedade pelo ressarcimento de valores não correspondentes à contraprestação de serviços à conta do respectivo convênio.
Prosseguindo, o MPTCU asseverou que, mantida a proposta de imputação do débito, o feito deveria conter a citação solidária dessa empresa que, em razão do decurso de tempo de mais de dez anos do evento impugnado, não se mostra conveniente nem regular, nos termos do art. 212 c/c art. 143, inciso I, alínea “a”, ambos do RITCU, e no art. 6.º, inciso II da IN-TCU 71/2012.
Em segundo lugar, assinalou que no termo da avença não havia previsão para a apresentação de filmagens e fotografias para comprovação da realização do evento, e essas só foram exigidas dois anos após a regular prestação de contas (peça 4, p. 2) . 
Assim, entendeu que o responsável não poderia ser responsabilizado pela ausência de apresentação das mídias solicitadas intempestivamente e que a documentação constante nos autos seria suficiente para demonstrar a regular execução do objeto do convênio. Propôs, desse modo, o acolhimento parcial das alegações de defesa do responsável, julgando-lhe as contas regulares com ressalva e dando-lhe quitação.
Diante do exposto, passo a decidir. Acompanho a proposta de encaminhamento sugerida pela unidade técnica, por se apresentar como a mais adequada ao presente caso.
Com efeito, assiste razão ao MPTCU com relação à ausência de citação solidária da empresa e o lapso temporal transcorrido desde a ocorrência dos fatos, o que não justificaria nova realização de citação. Lembrando que a ausência de citação de outros responsáveis solidários pelo dano ao erário não obsta o andamento regular do processo de tomada de contas especial, tendo em vista que o instituto da solidariedade passiva constitui benefício exclusivo do credor, conforme consolidada jurisprudência do TCU. Por tais razões, corroboro o posicionamento do MPTCU quanto a esse ponto.
Com relação ao mérito em si, entendo que mais uma vez assiste razão ao MPTCU quando afirma que o termo de convênio (peça 1, p. 27 a 44) não previa a exigência de apresentação de filmagens e fotografias para comprovação da realização do evento. Tenho defendido, nesses casos, que a cobrança posterior, sem a previsão no termo da avença, não poderia ser motivo suficiente para reprovação das contas pela ausência de comprovação do objeto.
Ocorre que, no caso em análise, consta nos autos Parecer Técnico 885/2008, de 20/6/2008, elaborado pela Coordenação-Geral de Eventos do MTur — que sugeriu a aprovação da proposta de convênio — em que há expresso alerta ao convenente sobre a necessidade de entrega dos aludidos registros quando da prestação de contas, consoante trecho abaixo transcrito (peça 1, p. 64 - 66) :
Aproveitamos a oportunidade para ressaltar que é de fundamental importância informar ao CONVENENTE que, na execução das despesas de todos os serviços descritos no Plano de Trabalho, com os recursos recebidos em transferência, deverão ser adotados os procedimentos estabelecidos pela Lei 8666/93 e, por ocasião da prestação de contas, deverão ser apresentados documentos, amostras, fotos e gravações do material de divulgação produzido, bem como declaração expressa - do Convenente e de uma Autoridade local - e fotos da realização do evento, de modo que seja comprovada a contratação e execução de todos os serviços previstos no Plano de Trabalho analisado. 
Considerando que o período de execução do convênio ocorreu de 27 a 29 de junho de 2008, enquanto o parecer foi datado de 20/6/2008, e, portanto, anterior à realização da festa, resta assente que o convenente foi alertado sobre a necessidade das fotos, filmagens e amostras para comprovação da execução do objeto do convênio. Por tais razões, não há como isentá-lo da referida obrigação.
Saliento que o responsável ao prestar contas, ainda na fase interna, chegou a encaminhar CD contendo filmagem do evento. Contudo, estas informações não ofereceram subsídios para análise técnica por parte do concedente (peça 1, p. 79) , visto que não permitiram ao tomador de contas identificar que se tratava do evento “10ª Festa de Aniversário da Cidade”,  não apresentava o nome da festa e a logomarca do MTur, bem como não permitiu identificar as atrações musicais contratadas (Xamego Bom, Lábios de mel, Swing Loucura, Leo Canhoto e Robertinho, Balão Tropical, Nagib e Banda e Estrela Guia) e itens de infraestrutura aprovados no plano de trabalho.
No âmbito do TCU, o responsável compareceu aos autos (peça 10) para solicitar prorrogação de prazo, mas não apresentou defesa, podendo ser considerado revel, o que autoriza o prosseguimento do processo, de acordo com o art. 12, § 3º, da Lei 8.443/1992. 
Nessa mesma peça — pedido de prorrogação de prazo —, o ex-prefeito argumentou quanto à “ocorrência de prescrição para a instauração da tomada de contas especial”, “ausência de livre acesso para retirada dos documentos” e afirmou que “realizou a regular aplicação dos recursos do Convênio 753/2008”. Mesmo não se configurando peça formal de defesa, a unidade técnica do TCU analisou os argumentos trazidos pelo responsável, cujas conclusões transcritas no relatório precedente acompanho na íntegra.
Não está caracterizada nos autos a prescrição da pretensão punitiva deste Tribunal, motivo pelo qual também é cabível a aplicação de multa. De fato, o prazo para prestação de contas do convênio, de acordo com o temo de convênio, ocorreu em 1/10/2008 (30 dias após o encerramento da vigência do convênio) e a citação ocorreu em 7/5/2018 (peças 8-9) , antes, portanto, do interregno de dez anos previsto no art. 205 do Código Civil, utilizado subsidiariamente por este Tribunal, conforme Acórdão 1441/2016-TCU-Plenário.
Dessa forma, face à inexistência de documentos que afastem as irregularidades apontadas neste processo, acompanho a proposta de encaminhamento oferecida pela Sec-GO — que considerou, para fins de devolução do débito, a data da transferência dos recursos ao município —, e voto pela aprovação do acórdão que trago à consideração deste colegiado.
TCU, Sala das Sessões Ministro Luciano Brandão Alves de Souza, em 23 de abril de 2019.
Ministro VITAL DO RÊGO 
Relator